【裁判字號】    88,上易,5105
【裁判日期】    890111
【裁判案由】    公共危險
【裁判全文】
臺灣高等法院刑事判決                          八十八年度上易字第五一五號
    上  訴  人  臺灣臺北地方法院檢察署檢察官
    被      告  甲○○
右列上訴人因被告公共危險案件，不服臺灣臺北地方法院八十八年度北簡字第一五二
五號，中華民國八十八年九月九日第一審判決（起訴案號：臺灣臺北地方法院檢察署
八十八年度偵字第一四二七七號）提起上訴，本院判決如左：
    主  文
原判決撤銷。
甲○○服用酒類，不能安全駕駛動力交通工具而駕駛，處拘役伍拾玖日，如易科罰金
，以佰元折算一日。
    事  實
甲○○於民國八十八年六月十八日晚間至十九日凌晨，在臺北市○○○路○段二七六
號服用酒類，呼氣酒精濃度已達每公升零點七七毫克，超過客觀生活經驗上不能安全
駕駛動力交通工具的程度（呼氣酒精濃度每公升零點五五毫克），而仍駕駛ＫＹＴ二
七六號機車上路。經臺北市政府警察局萬華分局於當月十九日上午一時卅五分左右，
在臺北市萬華區華江橋機車引道攔檢查獲，移送臺灣臺北地方法院檢察署檢察官偵查
起訴。
    理  由
一認定犯罪所憑的證據和理由：
  前述酒後駕車的事實，業經被告坦白承認。當他酒後行車為警查獲時，當場測定呼
  氣酒精濃度為每公升零點七七毫克，超過客觀生活經驗上不能安全駕駛動力交通工
  具的程度（呼氣酒精濃度每公升零點五五毫克），也有舉發違反道路交通管理事件
  通知單影本和酒精濃度測定紀錄單在卷可憑。事證明確，犯行已可認定。
二對被告所為辯解不予採納的理由：
  被告辯稱：當晚他並未喝醉，查獲時神智仍然清楚。但刑法上所謂「服用酒類不能
  安全駕駛動力交通工具」，觀察重點在於酒精對駕駛人在交通工具高速動力運轉狀
  況下維持身心整體應變能力的影響，而酒精對於人體的影響，在經驗科學上並不限
  於徹底麻醉身心，當血液酒精濃度（一般為呼氣酒精濃度的二百倍到二百三十倍）
  過高而造成酒精中毒時，即使只是每公升一百毫克（換算呼氣酒精濃度約為每公升
  零點五毫克）也已足可影響駕駛安全。關於這項自然科學上所肯定的客觀實驗數據
  ，法務部在本案事實發生以前，曾於八十八年五月十日邀集行政院衛生署、中央警
  察大學等相關專業機構研商確認，並取呼氣酒精濃度每公升零點五五毫克的近似數
  值為個案事實認定參考，以法八十八檢字第一六六九號函行文所屬機關供作刑事訴
  追依據，所採測定基準並不違背公知的經驗法則。如果根據通常生活上的客觀經驗
  已不能確保駕駛人穩定而有效地操控動力交通工具，自屬法律所要規範的對象，與
  駕駛人有無喝醉、神智是否清楚均無必然關連。因此，被告所辯尚不影響於本案犯
  罪事實的判斷。
三論罪與科刑的理由：
(一)被告所為，觸犯刑法第一百八十五條之三的公共危險罪。原審依據刑事訴訟法第四
  百五十二條規定，就檢察官聲請以簡易判決處刑案件適用通常訴訟程序判決無罪，
  經查1.原審法院於八十八年九月三日公開審判時，並未依照刑事訴訟法第二百八十
  七條規定就被訴事實訊問被告，在檢察官論告之後，也沒有依照同法第二百八十九
  條第一項第二款給予被告辯論機會、逕命為最後陳述，所踐行的訴訟程序顯然違背
  法令；2.關於法務部法八十八檢字第一六六九號函示所屬機關以八十八年五月十日
  邀集相關專業機構研商所採測定基準，性質上僅為對於自然科學上現存客觀實驗法
  則的具體引用，並非藉行政作用所制定的法規命令，原審既認知此一測定基準來自
  參考美國聯邦運輸部公路交通安全局現場實地偵測統計值（原判決第二頁背面第十
  行、第十一行），應已瞭解其為經驗科學上客觀存在的定則，竟先誤認其為未經法
  律授權的行政命令，表示審判上不受其拘束，進而作出違背客觀生活經驗的判斷，
  顯有判決不適用法則的違法；3.被告在查獲當時經警測定呼氣酒精濃度高達每公升
  零點七七毫克，有如前述，既已證明超過客觀經驗上不致影響駕駛安全的程度，關
  於他如何自陷此一不能安全駕駛動力交通工具的詳細經過，就本案事實與法律判斷
  而言原無影響。原審因被告供稱當天駕車前只喝啤酒三瓶，遂命當庭喝下等量酒類
  進行呼氣酒精濃度測試二次，分別測得每公升零點四五毫克及零點三毫克，此一數
  值遠低於查獲時的測定值，最多只能證明被告在案發前顯然不只喝下三瓶啤酒，原
  判決率行採信此一不實辯解，進而論斷被告在行為時應無不能安全駕駛動力交通工
  具情形，顯有論理上適用法則不當的違法。檢察官據此提起上訴指摘原審判斷不當
  ，為有理由，應由本院撤銷原判決並自為判決。審酌被告以往曾有駕車肇事紀錄，
  以及本案所犯情節尚屬輕微等一切情狀，認宜量處如主文所示刑罰，並諭知易科罰
  金折算標準。
(二)本案原判決標題雖誤載「簡易判決」字樣，但判決理由內既已敘明依通常程序而為
  無罪判決，應認上述標題文字錯誤對本院的第二審管轄權不生影響，併予指明。
四適用的法條：
  依刑事訴訟法第三百六十九條第一項前段、第三百六十四條、第二百九十九條第一
  項前段，刑法第一百八十五條之三、第四十一條，罰金罰鍰提高標準條例第二條、
  第五條，判決如主文。
本案經檢察官劉靜婉到庭執行職務
中    華    民    國      八十九      年      一      月      十一      日
                            臺灣高等法院刑事第十五庭
                                審判長法  官  劉  叡  輝
                                      法  官  黃  瑞  華
                                      法  官  林  勤  綱
右正本證明與原本無異。
不得上訴。
                                      書記官  陳  啟  華
中     華     民     國    八十九   年       一       月      十四      日
附錄本案論罪科刑法條全文
刑法第一百八十五條之三
服用毒品、麻醉藥品、酒類或其他相類之物，不能安全駕駛動力交通工具而駕駛者，
處一年以下有期徒刑、拘役或三萬元以下罰金。


司法院資訊處製作；財團法人民間司法改革基金會備份。
